【裁判字號】    97,訴,17
【裁判日期】    971125
【裁判案由】    侵權行為損害賠償
【裁判全文】
臺灣高等法院臺南分院民事判決    97年度訴字第17號
原告  丙○○
      乙○○
被告  甲○○
              （現押於臺灣臺南看守所）
上列被告因傷害致死等案件，原告提起刑事附帶民事訴訟請求損
害賠償，於民國97年8月22日經本院刑事庭裁定（97年度附民字
第63號）移送前來，本院於97年11月11日言詞辯論終結，茲判決
如下：
    主  文
被告應給付原告丙○○新台幣貳佰捌拾參萬壹仟壹佰捌拾肆元、
原告乙○○新台幣參佰參拾玖萬柒仟伍佰參拾壹元及均自民國97
年8月9日起至清償日止，按週年利率百分之5計算之利息。
原告丙○○、乙○○其餘之訴駁回。
訴訟費用由被告負擔十分之九，餘由原告丙○○負擔百分之二，
乙○○負擔百分之八。
本判決第一項於原告丙○○以新台幣玖拾伍萬元、原告乙○○以
新台幣壹佰壹拾萬元為被告供擔保後，均得假執行。
原告丙○○、乙○○其餘假執行之聲請駁回。
    事  實
甲、原告方面：
一、聲明：(一)被告應分別給付原告丙○○新台幣（下同）287萬
    8799元、乙○○391萬2506元，及自起訴狀繕本送達被告翌
    日起至清償日止按年息百分之5計算之利息。(二)訴訟費用由
    被告負擔。(三)原告願供擔保，請准為假執行之宣告。
二、陳述：
  (一)被告於民國（下同）96年9月27日晚上9時許，突持水果刀一
    把，以手握刀柄、刀刃垂直朝下方式，趁被害人陳克敏坐立
    於客廳東南側沙發時，朝陳克敏右大腿近鼠蹊部猛力刺下，
    致陳克敏受有右大腿前側根部一處穿刺傷，此穿刺傷經皮膚
    和皮下軟組織，切開股靜脈並切斷股動脈小分支，造成皮下
    軟組織和肌肉內大出血。但被告遲遲未送醫，見被害人已無
    脈搏呼吸方送醫，最後不治死亡。
  (二)犯後被告仍狡辯係遭被害人毆打，但不見被告身上有何傷勢
    。被告另辯稱事發後即馬上叫救護車，但事實上被害人至少
    流血30分鐘以上，才會在救護車到達時已經休克。被告意圖
    讓被害人死亡之故意明顯。
  (三)原告為被害人陳克敏之父母，原告得依民法第184條、第192
    條第2項、第194條請求被告負侵權行為損害賠償責任。原告
    請求項目及金額如下：
  1.原告丙○○部分：
  殯葬費部分：49萬4100元。
  扶養費用部分：38萬4699元。
    按被害人陳克敏為原告之子，而原告係29年3月28日生，事
    發時為67.5歲，依照內政部統計處國人平均餘命調查表顯示
    男生為74.5歲，且依照高雄市平均每人消費支出表每人為1
    萬8319元，故原告尚有7年之餘命，每年開銷為153萬8796元
    （7年×18,319元×12月＝153萬8796元）。而原告除被害人
    外，另有3名子女，是被害人對原告應負擔之扶養費用為38
    萬4699元（1,538,796元÷4人＝384,699元），故原告得請
    求之金額為38萬4699元。
  精神慰撫金：200萬元。
    按被害人陳克敏係原告之子，原告含辛茹苦將被害人教養長
    大，卻遭被告刺殺身亡，原告身心飽受折磨，悲痛逾恆，爰
    請求精神上損失200萬元。
  2.原告乙○○部分：
  扶養費用部分：191萬2506元。
    按被害人陳克敏為原告之子，而原告係33年4月25日出生，
    事發時為63.4歲，依照內政部統計處國人平均餘命調查表顯
    示女生為80.8歲，且依照高雄市平均每人消費支出表每人為
    1萬8319元，故原告尚有17.4年之餘命，每年開銷為382萬50
    07元（17.4年×18,319元×12月＝382萬5007元）。而原告
    除被害人外，另有1名兒子，是被害人對原告應負擔之扶養
    費用為191萬2506元（3,825,007元÷2人＝1,912,506元），
    故原告得請求之金額為191萬2506元。
  精神慰撫金：200萬元。
    按被害人陳克敏係原告之子，原告含辛茹苦將被害人教養長
    大，卻遭被告刺殺身亡，原告身心飽受折磨，悲痛逾恆，爰
    請求精神上損失200萬元。
三、證據：提出除戶戶籍謄本乙份為證。
乙、被告方面：
一、聲明：(一)原告之訴駁回。(二)訴訟費用由原告負擔。
二、陳述：
    有誠意賠償原告，但我目前被羈押，也沒有財產，實在沒有
    能力賠償那麼多錢。
丙、本院依職權向財政部財稅資料中心電子閘門查詢兩造之財產
    及所得資料。
    理  由
一、原告起訴主張：被告於96年9月27日晚上9時許，在台南市○
    ○路○段185號8樓之5住處，因與同居之被害人陳克敏（原告
    之子）吵架，被告竟趁被害人陳克敏坐立於客廳東南側沙發
    時，突持水果刀一把，以手握刀柄、刀刃垂直朝下方式，朝
    陳克敏右大腿近鼠蹊部猛力刺下，致陳克敏受有右大腿前側
    根部一處穿刺傷，此穿刺傷經皮膚和皮下軟組織，切開股靜
    脈並切斷股動脈小分支，造成皮下軟組織和肌肉內大出血，
    但被告遲遲未送醫，至被害人已無脈搏呼吸方始送醫，最後
    不治死亡。為此依民法第184條、第192條第2項、第194條之
    規定提起本訴，訴請被告給付原告丙○○287萬8799元（其
    中殯葬費49萬4100元、扶養費38萬4699元、精神慰撫金200
    萬元）、原告乙○○391萬2506元（其中扶養費191萬2506元
    、精神慰撫金200萬元）暨其利息等語。
二、被告甲○○對於原告主張之事實並無意見，但以目前之經濟
    狀況，無力賠償，將來出獄後再予賠償等語置辯。
三、經查：被告於96年9月27日晚上9時許，在台南市○○路○段1
    85號8樓之5住處，因與同居之被害人陳克敏（原告之子）吵
    架，被告竟趁被害人陳克敏坐立於客廳東南側沙發時，突持
    水果刀一把，以手握刀柄、刀刃垂直朝下方式，朝陳克敏右
    大腿近鼠蹊部猛力刺下，致陳克敏受有右大腿前側根部一處
    穿刺傷（長2.9公分、寬0.9公分，行進方向為右朝左、上朝
    下且略向後偏斜）。此穿刺傷經皮膚和皮下軟組織，切開股
    靜脈並切斷股動脈小分支，造成皮下軟組織和肌肉內大出血
    。嗣因陳克敏血流不止，被告於96年9月28日凌晨零時24分
    許，撥打「119」通知救護車緊急送醫最後仍不治死亡之事
    實，業據台灣台南地方法院檢察署檢察官率同法醫師相驗屬
    實，製有驗傷診斷書、相驗屍體證明書、台南市郭綜合醫院
    出具法醫參考病歷摘要等各乙份附於本件相驗卷宗可證，為
    被告所不爭（本院卷第21頁、第22頁）。被告因本件傷害致
    死事件，經原審、本院刑事庭分別以97年度訴字第94號、97
    年度上訴字第795號判處有期徒刑8年，此經本院調閱原審97
    年度訴字第94號、本院97年度上訴字第795號判決書各乙份
    在卷足按，原告主張其子陳克敏因被告之傷害行為導致死亡
    之事實，堪信真正。被告之傷害行為與被害人陳克敏之死亡
    結果間，客觀上有相當因果關係，亦堪認定。
四、按「因故意或過失，不法侵害他人之權利者，負損害賠償責
    任。」、「不法侵害他人致死者，對於支出醫療及增加生活
    上需要之費用或殯葬費之人，亦應負損害賠償責任。」、「
    被害人對於第三人負有法定扶養義務者，加害人對於該第三
    人亦應負損害賠償責任。」、「不法侵害他人致死者，被害
    人之父、母、子、女及配偶，雖非財產上之損害，亦得請求
    賠償相當之金額」，民法第184條第1項、第192條第1項及第
    2項、第194條分別定有明文。被告甲○○因上開傷害行為致
    被害人陳克敏死亡，係對被害人之侵權行為，原告係被害人
    之父母，此有戶籍謄本在卷足稽，原告請求被告甲○○賠償
    損害，於法有據。爰就原告請求之各項損害，分別論述如下
    ︰
  (一)原告丙○○部分：
  1.喪葬費部分：
    原告丙○○主張因被告上開傷害行為，致其子被害人陳克敏
    死亡，為其支出喪葬費49萬4100元，業據提出收據、估價單
    、統一發票、規費明細表等影本乙份為證（97年度附民卷第
    21頁至第23頁），核為喪葬所必需之費用，為被告所不爭（
    本院卷第22頁），應予准許。
  2.扶養費部分：
    按「左列親屬，互負扶養之義務：一、直系血親相互間。」
    、「負扶養義務者有數人而其親等同一時，應各依其經濟能
    力，分擔義務。」、「夫妻互負扶養之義務，其負扶養義務
    之順序與直系血親卑親屬同，其受扶養權利之順序與直系血
    親尊親屬同。」、「受扶養權利者，以不能維持生活而無謀
    生能力者為限。前項無謀生能力之限制，於直系血親尊親屬
    ，不適用之。」民法第1114條第1款、第1115條第3項、第11
    16條之1、第1117條分別定有明文。查原告丙○○為被害人
    陳克敏之父，包括被害人共生育4名子女（附民卷第6頁、第
    7頁），依上開規定，被害人依法對原告丙○○應負之扶養
    義務為4分之1。按原告丙○○為29年3月28日生，於96年9月
    28日被害人陳克敏死亡時，年齡為67歲6月，原告丙○○請
    求按高雄市平均每人每月消費支出1萬8319元為標準，並依9
    5年度臺灣地區簡易生命表請求被告給付7年之扶養費，為被
    告所同意（本院卷第23頁）。依此，原告丙○○得請求扶養
    費33萬7084元[（年別5%複式霍夫曼計算法，第一年不扣除
    中間利息，其計算式為：[219,828×6.00000000（此為應受
    扶養7年之霍夫曼係數）]除以4（受扶養人數）＝337,084（
    小數點以下4捨5入）]，此部分應予准許，逾此之請求，並
    無理由。
  3.精神慰藉金部分：
    原告主張被害人陳克敏係原告之長子，原告含辛茹苦將被害
    人教養長大，卻遭被告刺殺身亡，原告身心飽受折磨，悲痛
    逾恆，請求精神慰藉金，於法有據。茲查原告自承係高中畢
    業，擔任廚師工作，月薪約3萬多元；被告自承係高中肆業
    ，原本從事餐廳彈琴，月薪約2萬多元，無其他財產等兩造
    教育、身分及經濟等一切情狀及原告所受痛苦之程度，認原
    告請求精神慰藉金200萬元，並無不當，應予准許。
  4.依上所述，原告丙○○得請求之損害金額為喪葬費49萬4100
    元、扶養費33萬7084元及精神慰藉金200萬元，共為283萬11
    84元（49萬4100元＋33萬7084元＋200萬元=283萬1184元）
    ，原告丙○○此部分請求，並無不合，逾此之請求，則無理
    由。
  (二)原告乙○○部分：
  1.扶養費部分：
    原告乙○○主張為被害人陳克敏之母，包括被害人共生育2
    名子女（附民卷第6頁、第7頁），依上開規定，被害人依法
    對原告乙○○應負之扶養義務為2分之1。按原告乙○○為33
    年4月25日生，於96年9月28日被害人陳克敏死亡時，年齡為
    63歲5月又3日即63.42歲，依卷附之95年度臺灣地區簡易生
    命表女性平均餘命為21.83歲，原告乙○○主張其尚有餘命1
    7.4年，自屬可採。按原告乙○○目前無業，為家庭主婦，
    名下僅有汽車2部，此有稅務電子閘門財產所得調件明細在
    卷足憑（本院卷第30頁、第31頁）。其請求按高雄市平均每
    人消費支出表每人為1萬8319元計算扶養費，為被告所同意
    （本院卷第23頁）。依此，原告乙○○得請求扶養費139萬7
    531元[（年別5%複式霍夫曼計算法，第一年不扣除中間利息
    ，其計算式為：[219,828×12.00000000（此為應受扶養17
    年之霍夫曼係數）+219,828×0.33×（13.00000000－00.00
    000000）]除以2（受扶養人數）＝1,397,531（小數點以下4
    捨5入）]，此部分應予准許，逾此之請求，則無理由。
  2.精神慰藉金部分：
    原告乙○○主張被害人陳克敏係其長子，原告含辛茹苦將被
    害人教養長大，卻遭被告刺殺身亡，原告身心飽受折磨，悲
    痛逾恆，請求被告給付精神慰藉金，於法有據。原告自承係
    初中畢業，為家庭主婦，有汽車（1993年份、1998年份）2
    部，無其他財產及收入；被告則係高中肆業，原本從事餐廳
    彈琴，月薪約2萬多元，無其他財產及收入，爰審酌兩造教
    育、身分及經濟等一切情狀及原告所受痛苦之程度，認原告
    請求精神慰藉金200萬元，並無不當，應予准許。
  3.依上所述，原告乙○○所得請求之損害金額為扶養費139萬7
    531元及精神慰藉金200萬元，共為339萬7531元。
五、綜上所述，原告丙○○、乙○○依侵權行為之法律關係，訴
    請被告損害賠償，於法有據。原告丙○○、乙○○分別請求
    283萬1184元、339萬7531元，及均自起訴狀繕本送達翌日即
    97年8月9日起至清償日止，按週年利率百分之5計算之利息
    ，係有理由，應予准許，原告丙○○、乙○○其餘逾此之請
    求，則無理由，應予駁回。
六、假執行宣告：
    原告丙○○、乙○○陳明願供擔保宣告假執行，就原告丙○
    ○、乙○○勝訴部分，核無不合，應予准許；至於原告丙○
    ○、乙○○敗訴部分，其假執行之聲請，已失請求依據，應
    予駁回。
七、本件事證已臻明確，兩造其餘攻擊防禦方法及證據資料，核
    與本件判決結果不生影響，不予一一論述，併予敘明。
結論：本件原告丙○○、乙○○之訴均為一部有理由，一部無理
由，依民事訴訟法第390條第2項、第79條、第85條第1項但書判
決如主文。
中    華    民    國    97     年     11    月  25    日
                  民事第三庭    審判長法  官  陳光秀
                                      法  官  莊俊華
                                      法  官  曾平杉
上為正本係照原本作成。
原告不得上訴。
被告如對本判決上訴，須於判決送達後20日內向本院提出上訴狀
，未表明上訴理由者，應於上訴後20日內，向本院提出理由書（
須附繕本）。依法須繳納裁判費並應委任律師為訴訟代理人，始
得上訴。
中    華    民    國    97     年     11    月  27    日
                                      書記官  葉秀珍
【附記】
民事訴訟法第466條之1：
(1)對於第二審判決上訴，上訴人應委任律師為訴訟代理人。但上
  訴人或其法定代理人具有律師資格者，不在此限。
(2)上訴人之配偶、三親等內之血親、二親等內之姻親，或上訴人
  為法人、中央或地方機關時，其所屬專任人員具有律師資格並
  經法院認為適當者，亦得為第三審訴訟代理人。
民事訴訟法第466條之2：
上訴人無資力委任訴訟代理人者，得依訴訟救助之規定，聲請第
三審法院為之選任律師為其訴訟代理人。


司法院資訊處製作；財團法人民間司法改革基金會備份。
